臺灣臺中地方法院臺中簡易庭小額民事判決
111年度中原小字第14號
原      告  良京實業股份有限公司

法定代理人  平川秀一郎

訴訟代理人  李秀花  

被      告  黃天佑  

上列當事人間請求返還借款事件，經臺灣南投地方法院移送前來
（111年度埔小字第15號），本院於民國111年5月12日言詞辯論
終結，判決如下：
    主      文
被告應給付原告新臺幣貳萬參仟玖佰貳拾陸元及自民國一０六年
一月十二日起至清償日止，按年息百分之十五計算之利息，暨違
約金新臺幣壹仟貳佰元。 
原告其餘之訴駁回。
訴訟費用新臺幣壹仟元由被告負擔。
本判決原告勝訴部分得假執行。
    事實及理由
一、原告主張：被告前向訴外人泛亞商業銀行股份有限公司（後
    更名為寶華商業銀行股份有限公司，下稱寶華銀行）申請循
    環信用貸款，借款動用期間自核准日起為期1年，期滿30日
    前，如立約人不為書面反對續約之意思表示並經審核同意者
    ，得以同一內容繼續延長1年，不另換約，其後每年屆期時
    亦同，借款利率固定為週年利率18％，按日計息，每月底結
    息一次，自繳款日起，每月15日為最終繳款日，應繳足最低
    繳款金額，如未依約繳納，視為全部到期，另約定逾期按貸
    款總額自應清償日起，逾期在6個月以內部分，按上開利率1
    0％，逾期超過6個月部分，按上開利率20％計付違約金。詎被
    告自民國96年5月21日起未履行繳款義務，尚積欠2萬5389元
    ，其中本金為2萬3926元及利息、違約金，嗣寶華銀行將前
    揭借款債權讓與原告並通知被告，爰依消費借貸及債權讓與
    之法律關係訴請被告如數給付，並聲明：被告應給付原告2
    萬5389元，及其中2萬3926元自96年10月1日起至104年8月31
    日止，按年利率18％計算之利息，及自104年9月1日起至清償
    日止，按年利率15％計算之利息，暨自96年11月2日起至清償
    日止，其逾期在6個月以內者，按上開利率10％，超過6個月
    者，按上開利率20％計算之違約金。
二、被告則以：其對於積欠之款項無意見，但目前無力償還，主
    張時效抗辯等語置辯，答辯聲明：原告之訴駁回。
三、得心證之理由：
  ㈠原告主張主張之事實，業據其提出魔力現金卡申請書及約定
    書、分攤表、公司變更登表、債權讓與證明書、公告報紙、
    往來明細查詢報表等件為證（見埔小卷第13-26頁、中小卷
    第31-39頁），且為被告不爭執，自堪認為真正。
　㈡按消費借貸之借用人應於約定期限內，返還與所借用物種類
    、品質、數量相同之物。民法第478 條定有明文。惟請求權
    ，因15年間不行使而消滅。但法律所定期間較短者，依其規
    定。利息、紅利、租金、贍養費、退職金及其他1 年或不及
    1 年之定期給付債權，其各期給付請求權，因5 年間不行使
    而消滅。時效完成後，債務人得拒絕給付。民法第125 條、
    第126 條、第144 條第1 項分別定有明文。又違約金係因債
    務人給付遲延時，債權人始得請求，既非定期給付之債，與
    民法第126 條所規定之性質不同，其時效期間應為15年（最
    高法院98年台上字第911號、95年台上字第633號判決參照）
    。
  ㈢就時效部分，被告最後一筆交易還款係於96年5月21日，此有
    卷附之往來明細查詢報表可參（見中小卷第39頁），本件原
    告係於111年1月12日具狀提起本件訴訟，有起訴狀上收文章
    可稽（見埔小卷第11頁），依上開規定，顯未逾15年時效，
    是原告就本金2萬3926元及違約金部分之請求，應屬有據。
    惟就利息部分，原告未提出證明時效中斷事由之證據，則依
    上開規定，原告對於被告僅得請求自106年1月12日起算之遲
    延利息，至106年1月11日以前之遲延利息，因已罹於5年時
    效，被告得拒絕給付。
　㈣按約定之違約金過高者，法院得減至相當之數額，民法第252
    條定有明文。至於是否相當，即須依一般客觀事實，社會經
    濟狀況及當事人所受損害情形，以為斟酌之標準。又違約金
    之核減，法院得以職權為之，亦得由債務人訴請法院核減（
    最高法院79年台上字第1915、1612號判例可資參照）。故如
    衡量一般客觀之事實、社會經濟狀況、當事人實際上所受損
    害及債務人如能如期履行債務時，債權人可享受之一切利益
    等因素，而認契約當事人約定之違約金過高時，法院得逕依
    職權酌減之，無待債務人抗辯。又信用卡、現金卡違約金之
    收取方式應合理反映因持卡人違約所生之作業成本，並考量
    衡平原則。本件原告依現金卡契約、債權讓與之法律關係，
    請求被告給付違約金即「就所欠本金自96年11月2日起至清
    償日止，逾期在6個月以內者，按上開利率百分之10，逾期
    超過6個月者，按上開利率百分之20計算之違約金。」之部
    分，本院認原告就106年1月12日按年息15％收取利息，已符
    銀行法第47條之1第2項而收取信用卡之法定最高利率；
　　參諸行政院金融監督管理委員會（現改制為金融監督管理委
    員會）銀行局100年2月9日金管銀票字第10040000140號令，
    已依信用卡業務機構管理辦法第48條第2項規定，明文規範
    「信用卡因持卡人未於每月繳款截止日前付清當期最低應繳
    金額，而約定向持卡人收取違約金時，該違約金應採固定金
    額方式計收，及符合衡平原則，且違約金之最高連續收取期
    數不得超過三期」、「當期帳單應繳總金額逾1000元者，其
    違約第一、二及三期之違約金收取上限分別為300元、400元
    及500元」之規定；並考量違約金之計收，如未限定收取之
    期數，而許債權人長期收取違約金，尚非允當，爰依民法第
    252條規定酌減違約金至1200元。從而，原告依現金卡契約
    請求被告給付違約金1200元範圍內，應予准許；惟逾此數額
    之違約金請求，則屬過高，為無理由，應予駁回。
四、從而，原告依消費借貸及債權讓與之法律關係請求被告給付
    如主文第1項所示之本金、利息及違約金，為有理由，應予
    准許，逾此部分之請求，為無理由，應予駁回。並依民事訴
    訟法第436條之19第1項、第79條規定，確定本件訴訟費用10
    00元（即第1審裁判費）由被告負擔。
五、本件小額訴訟為被告敗訴判決，依民事訴訟法第436條之20
    規定，應依職權宣告假執行。
六、本件事證已臻明確，兩造其餘攻擊防禦方法及所提證據，核
    與判決結果不生影響，爰不逐一論述，併此敘明。　　
七、據上論結，本件原告之訴為一部有理由，一部無理由，依民
    事訴訟法第436 條之23、第436條第2項、第79條、第436條
    之19第1項、第436條之20，判決如主文。
中　　華　　民　　國　　111 　年　　6 　　月　　 2　　日
                  臺灣臺中地方法院臺中簡易庭
                                  法  官  熊祥雲
以上正本係照原本作成。
如不服本判決，應於送達後20日內，以判決違背法令為理由，向
本院提出上訴狀並表明上訴理由（上訴理由應表明一、原判決所
違背之法令及其具體內容；二、依訴訟資料可認為原判決有違背
法令之具體事實），如於本判決宣示後送達前提起上訴者，應於
判決送達後20日內補提上訴理由書（須附繕本）。如委任律師提
起上訴者，應一併繳納上訴審裁判費。
中　　華　　民　　國　　111 　年　　6 　　月　　 2　　日
                                  書記官  王麗麗